---
title: "PAC3: Aprendre a fer un anàlisi geoestadístic"
output:
  word_document:
    reference_docx: default
---

```{r Llibreries}
# Instal·lació i càrrega de paquets necessaris
if (!require(ggplot2)) install.packages("ggplot2", dependencies = TRUE)
if (!require(sf)) install.packages("sf", dependencies = TRUE)
if (!require(raster)) install.packages("raster", dependencies = TRUE)
if (!require(gstat)) install.packages("gstat", dependencies = TRUE)
```

## Exercici 1: Anàlisi i visualització de patrons de punts

```{r Exercici 1}
# Carreguem paquet
library(ggplot2)

set.seed(100) # Establim una llavor para a la reproduibilitat
n_ciutats <- 20 # Definim el nombre de ciutats que es crearan
ciutats <- data.frame( 
  nom = paste0("Ciutat ", LETTERS[1:n_ciutats]), # Genera noms per a les ciutats 
  longitud = runif(n_ciutats, -20, 20), # Genera longituds aleatòries 
  latitud = runif(n_ciutats, 10, 50), # Genera latituds aleatòries
  poblacio = sample(10000:100000, n_ciutats, replace = TRUE) # Genera poblacions aleatòries
)

# Generem un plot bàsic de punts amb latitud i longitud
ggplot(ciutats, aes(x = longitud, y = latitud)) +
geom_point() +
labs(title = "Localització de les Ciutats", x = "Longitud", y = "Latitud")


# Creem un plot de dispersió de longitud i latitud on la mida dels punts és proporcional a la població de cada ciutat
ggplot(ciutats, aes(x = longitud, y = latitud, size = poblacio / 1e3)) +
  geom_point(color = "blue", alpha = 0.6) +
  labs(title = "Localització de les Ciutats", x = "Longitud", y = "Latitud", size = "Població (milers)") +
  scale_size_continuous(range = c(1, 10)) # Ajustem la mida dels punts per a una millor visualització
```

## Exercici 2: Càlcul de mesures centrogràfiques

```{r Exercici 2}

#Utilitzant el conjunt de dades de ciutats creat anteriorment:
# - Calculem el centroide de les ciutats
centroides <- data.frame(
  longitud = mean(ciutats$longitud),
  latitud = mean(ciutats$latitud)
)

# - Calculem el centre mitjà ponderat, on les coordenades es ponderen per la població de cada ciutat
centre_ponderat <- data.frame(
  longitud = sum(ciutats$longitud * ciutats$poblacio) / sum(ciutats$poblacio),
  latitud = sum(ciutats$latitud * ciutats$poblacio) / sum(ciutats$poblacio)
)

# - Creem un gràfic de dispersió amb ggplot2 que mostri la localització de les ciutats i afegiu també punts per al centroide i el centre mitjà ponderat.
# Gràfic de dispersió amb ggplot2
ggplot() +
  geom_point(data = ciutats, aes(x = longitud, y = latitud, size = poblacio / 1e3, shape = "Ciutats"), color = "blue", alpha = 0.6) + # Punts per a les ciutats
  geom_point(data = centroides, aes(x = longitud, y = latitud, shape = "Centroide"), color = "red", size = 4) + # Punt per al centroide
  geom_point(data = centre_ponderat, aes(x = longitud, y = latitud, shape = "Centre Mitjà Ponderat"), color = "green", size = 4) + # Punt per al centre mitjà ponderat
  scale_shape_manual(
    values = c("Ciutats" = 16, "Centroide" = 17, "Centre Mitjà Ponderat" = 18), # Assigna formes personalitzades
    name = "Tipus de Punt" # Nom de la llegenda
  ) +
  labs(
    title = "Localització de les Ciutats amb Centroide i Centre Mitjà Ponderat",
    x = "Longitud",
    y = "Latitud",
    size = "Població (milers)"
  ) +
  scale_size_continuous(range = c(1, 10)) + # Ajusta la mida dels punts
  theme_minimal() # Tema minimalista per al gràfic
```

## Exercici 3: Descripció i aplicació de mètodes d'interpolació

#### Descripció dels Mètodes d'Interpolació

1.  Polígons de Thiessen

-   Principi bàsic: Aquest mètode divideix l'espai en regions (polígons) al voltant de cada punt de mostreig. Cada punt dins d'un polígon s'assigna al valor del punt de mostreig més proper. Els polígons es construeixen traçant línies perpendiculars als segments que uneixen els punts de mostreig.
-   Avantatges: És senzill i no requereix supòsits sobre la distribució espacial de les dades.
-   Limitacions: No té en compte la variació entre punts i pot produir resultats abruptes.

2.  Distància Inversa Ponderada (IDW)

-   Principi bàsic: Aquest mètode estima el valor d'un punt desconegut com una mitjana ponderada dels valors dels punts de mostreig propers. Els pesos són inversament proporcionals a la distància entre el punt desconegut i els punts de mostreig.
-   Avantatges: És fàcil d'implementar i permet ajustar la influència dels punts propers mitjançant un exponent.
-   Limitacions: Assumeix que els punts més propers tenen més influència, cosa que pot no ser certa en tots els casos.

3.  Krigatge Ordinari

-   Principi bàsic: És un mètode geoestadístic que utilitza la variació espacial (semivariograma) per estimar els valors en punts desconeguts. Té en compte tant la distància com la correlació espacial entre punts.
-   Avantatges: Proporciona estimacions òptimes i inclou una mesura d'incertesa.
-   Limitacions: És més complex i requereix un coneixement previ de la variació espacial de les dades.

#### Exemples d'Aplicació Pràctica

-   Polígons de Thiessen: Assignació de zones de servei a hospitals o estacions de bombers.
-   IDW: Creació de mapes de temperatura en una regió basada en dades de diverses estacions meteorològiques.
-   Krigatge Ordinari: Estimació de reserves minerals en una mina o distribució de nutrients en camps agrícoles.

## Exercici 4: Interpolació amb R

```{r Exercici 4, echo=TRUE}

library(sf)
library(raster)
library(gstat)

# Generem un conjunt de dades simulades
set.seed(100) # Per reproduïbilitat
n_pluviometres <- 100
pluviometres <- data.frame(
  id = 1:n_pluviometres,
  x = runif(n_pluviometres, 0, 100), # Coordenades X dins d'un rectangle
  y = runif(n_pluviometres, 0, 100), # Coordenades Y dins d'un rectangle
  pluja = runif(n_pluviometres, 0, 50) # Valors de pluja entre 0 i 50
)

# Convertim a objecte espacial amb sf
pluviometres_sf <- st_as_sf(pluviometres, coords = c("x", "y"), crs = 4326)

# Creem una malla per a la interpolació
resolucio <- 1 # Resolució del raster
x_range <- seq(0, 100, by = resolucio)
y_range <- seq(0, 100, by = resolucio)
grid <- expand.grid(x = x_range, y = y_range)
grid_sf <- st_as_sf(grid, coords = c("x", "y"), crs = 4326)

# Interpolem amb la tècnica IDW corregida
gstat_model <- gstat::gstat(formula = pluja ~ 1, data = as(pluviometres_sf, "Spatial"), nmax = 10, set = list(idp = 2))

# Convertim la malla a un objecte Spatial
grid_sp <- as(grid_sf, "Spatial")

# Realitzem la interpolació amb predict
idw_result <- predict(gstat_model, newdata = grid_sp)

# Convertim el resultat de la interpolació a un data frame
idw_df <- as.data.frame(idw_result)
colnames(idw_df)[1:3] <- c("x", "y", "var1.pred")

# Convertim el resultat a un raster
raster_result <- rasterFromXYZ(idw_df[, c("x", "y", "var1.pred")])

# Visualitzem el raster resultant
plot(raster_result, main = "Interpolació IDW de Pluja")
points(st_coordinates(pluviometres_sf), col = "red", pch = 20, cex = 0.7) # Pluviòmetres

```
