
---
title: "PAC3"
output: html_notebook
---

## Exercici 1: Anàlisi i visualització de patrons de punts

```{r Exercici 1}
set.seed(100) # Estableix una llavor per a la generaci´o de nombres aleatoris, assegurant que els resultats siguin reproduïbles.→
n_ciutats <- 20 # Defineix el nombre de ciutats que es crearan, en aquest cas, 15.
ciutats <- data.frame( # Crea un data frame anomenat "ciutats"
  nom = paste0("Ciutat ", LETTERS[1:n_ciutats]), # Genera noms per a les ciutats utilitzant les lletres majúscules (Ciutat A, Ciutat B, etc.) 
  longitud = runif(n_ciutats, -20, 20), # Genera longituds aleatòries per a les ciutats dins del rang de -20 a 20.
  latitud = runif(n_ciutats, 10, 50), # Genera latituds aleatòries per a les ciutats dins del rang de 10 a 50.→
  poblacio = sample(10000:100000, n_ciutats, replace = TRUE) # Genera poblacions aleatòries per a les ciutats dins del rang de 10000 a 100000, permetent valors repetits (replace = TRUE).
)

# Instal·lem el paquet
if (!require(ggplot2)) {
  install.packages("ggplot2", dependencies = TRUE)
}

# Carreguem paquet
library(ggplot2)

# Plot bàsic de punts amb latitud i longitud
ggplot(ciutats, aes(x = longitud, y = latitud)) +
geom_point() +
labs(title = "Localització de les Ciutats", x = "Longitud", y = "Latitud")


# Crea un plot de dispersió de longitud i latitud on la mida dels punts és proporcional a la població de cada ciutat
ggplot(ciutats, aes(x = longitud, y = latitud, size = poblacio / 1e3)) +
  geom_point() +
  labs(title = "Localització de les Ciutats", x = "Longitud", y = "Latitud", size = "Població (milers)") +
  scale_size_continuous(range = c(1, 10)) # Ajusta la mida dels punts per a una millor visualització```
```


## Exercici 2: Càlcul de mesures centrogràfiques

```{r Exercici 2}

#Utilitzant el conjunt de dades de ciutats creat anteriorment:
# - Calculem el centroide de les ciutats
centroides <- data.frame(
  longitud = mean(ciutats$longitud),
  latitud = mean(ciutats$latitud)
)

# - Calculem el centre mitjà ponderat, on les coordenades es ponderen per la població de cada ciutat
centre_ponderat <- data.frame(
  longitud = sum(ciutats$longitud * ciutats$poblacio) / sum(ciutats$poblacio),
  latitud = sum(ciutats$latitud * ciutats$poblacio) / sum(ciutats$poblacio)
)

# - Creem un gràfic de dispersió amb ggplot2 que mostri la localització de les ciutats i afegiu també punts per al centroide i el centre mitjà ponderat.
# Gràfic de dispersió amb ggplot2
ggplot() +
  geom_point(data = ciutats, aes(x = longitud, y = latitud, size = poblacio / 1e3, shape = "Ciutats"), color = "blue", alpha = 0.6) + # Punts per a les ciutats
  geom_point(data = centroides, aes(x = longitud, y = latitud, shape = "Centroide"), color = "red", size = 4) + # Punt per al centroide
  geom_point(data = centre_ponderat, aes(x = longitud, y = latitud, shape = "Centre Mitjà Ponderat"), color = "green", size = 4) + # Punt per al centre mitjà ponderat
  scale_shape_manual(
    values = c("Ciutats" = 16, "Centroide" = 17, "Centre Mitjà Ponderat" = 18), # Assigna formes personalitzades
    name = "Tipus de Punt" # Nom de la llegenda
  ) +
  labs(
    title = "Localització de les Ciutats amb Centroide i Centre Mitjà Ponderat",
    x = "Longitud",
    y = "Latitud",
    size = "Població (milers)"
  ) +
  scale_size_continuous(range = c(1, 10)) + # Ajusta la mida dels punts
  theme_minimal() # Tema minimalista per al gràfic
```


## Exercici 3: Descripció i aplicació de mètodes d'interpolació


#### Descripció dels Mètodes d'Interpolació

1. Polígons de Thiessen
Principi bàsic: Aquest mètode divideix l'espai en regions (polígons) al voltant de cada punt de mostreig. Cada punt dins d'un polígon s'assigna al valor del punt de mostreig més proper. Els polígons es construeixen traçant línies perpendiculars als segments que uneixen els punts de mostreig.
Avantatges: És senzill i no requereix supòsits sobre la distribució espacial de les dades.
Limitacions: No té en compte la variació entre punts i pot produir resultats abruptes.
Exemple d'aplicació: Assignació de precipitació a una regió basada en dades de pluviòmetres.
2. Distància Inversa Ponderada (IDW)
Principi bàsic: Aquest mètode estima el valor d'un punt desconegut com una mitjana ponderada dels valors dels punts de mostreig propers. Els pesos són inversament proporcionals a la distància entre el punt desconegut i els punts de mostreig.
Avantatges: És fàcil d'implementar i permet ajustar la influència dels punts propers mitjançant un exponent.
Limitacions: Assumeix que els punts més propers tenen més influència, cosa que pot no ser certa en tots els casos.
Exemple d'aplicació: Estimació de la qualitat de l'aire en una ciutat basada en dades de sensors distribuïts.
3. Krigatge Ordinari
Principi bàsic: És un mètode geoestadístic que utilitza la variació espacial (semivariograma) per estimar els valors en punts desconeguts. Té en compte tant la distància com la correlació espacial entre punts.
Avantatges: Proporciona estimacions òptimes i inclou una mesura d'incertesa.
Limitacions: És més complex i requereix un coneixement previ de la variació espacial de les dades.
Exemple d'aplicació: Estimació de la concentració de contaminants en el sòl o l'aigua.

#### Exemples d'Aplicació Pràctica

Polígons de Thiessen: Assignació de zones de servei a hospitals o estacions de bombers.
IDW: Creació de mapes de temperatura en una regió basada en dades de diverses estacions meteorològiques.
Krigatge Ordinari: Estimació de reserves minerals en una mina o distribució de nutrients en camps agrícoles.












